# 关于发行股份涉及的审计费、律师费的处理

提问人：mytruth 时间：2011-06-26 22:57:17
1 、IPO和定向增发、公开增发时，不涉及企业合并事项，发行人支付的审计费、律师费、评估费、发行路演费、刊登发行文件的费用应该是从发行的溢价收入中扣减，也就是直接抵减资本公积。这样理解对吗？
2 、如果上市公司的定向增发，收购某公司的控股权，涉及到企业合并，按照最新的解释公告 4 ，发行人支付的审计费、律师费、评估费、发行路演费、刊登发行文件的费用，应该直接计入当期损益，而不能冲减资本公积，这样理解对吗？
3 、如果定向增发购买的股权仅有20%，即不涉及企业合并，发行人支付的审计费、律师费、评估费、发行路演费、刊登发行文件的费用，应该冲减资本公积，这样理解对吗？

回答人：chenyiwei
如果定向增发中，增发对象以资产（包括股权）认购增发的股份，但对上市公司而言不构成企业合并（包括业务合并）的，则其中属于为了对资产购买交易进行可行性研究、确定被购买资产状态和交易定价之目的发生的中介机构费用，包括审计、法律服务、评估咨询等中介费用，应当按照相关会计准则对资产初始计量的规定，作为直接交易成本计入相关资产（包括长期股权投资）的初始计量金额中。 发行申请获得中国证监会等有关监管部门核准后，在发行阶段发生的与新发行的权益性证券或债务性证券直接相关的费用，包括为履行法定的信息披露义务而发生的相关费用、承销费、上网发行费、募集资金的验资费、新发行股份在证券登记结算机构的初始登记费等，可作为发行证券的直接交易费用，计入所发行的证券的初始计量金额中（冲减资本公积，或者作为所确认的应付债券价值的抵减项）。 关键是：所发生的某项特定费用，更多地是与交易条件的谈判和购买协议的达成相关，还是与协议达成后的对价支付相关。

回答人：chenyiwei
回复 mytruth 的帖子
后半句基本合理。
前半句需要注意：按照各项资产类会计准则的规定，除了交易性金融资产等少数特例以外，为取得一项资产所发生的直接交易费用均应计入相关资产的初始计量金额中。如果发行股份购买资产不构成企业合并，则对于上市公司而言等同于初始确认一项资产，应按相关资产类会计准则关于资产初始计量的规定执行。

回答人：chenyiwei
回复 svensson 的帖子
基本是这样（但要注意：如果以发行债券等债务工具作为对价形式，则发行阶段的承销费等交易费用应冲减应付债券作为折价，而不是冲减资本公积；如果发行的是可转债且可转债中的转换权或认股权构成权益工具的，则发行阶段的交易费用应当按比例分别冲减应付债券和资本公积）。
基本原则是：与交易条件的谈判和购买协议的达成相关的交易费用计入当期损益；与协议达成后的对价支付相关的交易费用冲减所发行的权益工具或债务工具的初始计量金额。

回答人：chenyiwei
回复 mytruth 的帖子
可以这样理解。

提问人：windy1978 时间：2013-09-23 15:16:42
请问陈版主，如果验资费用11.7万，其中进项税1.7万，那入计入资本公积的是11.7万，还是 10 万，谢谢

回答人：chenyiwei
如果被审验单位是一般纳税人，则可抵扣的进项税额不冲减资本公积。另外营改增以后会计师事务所的税率不是 17 ％。

提问人：ceamigow 时间：2015-03-04 00:40:01
就审计费来说，现在流行的上市公司发行股份购买资产并募集配套资金，对标的公司的审计费直接进管理费用，上市公司自身审计费应该冲减发行溢价，即冲股本溢价。

回答人：chenyiwei
自身审计费要注意确保是专门为了编制和申报本次增发材料而发生的，不能混入常规的定期报告审计费用。并且，在发生时，应当对最终定向增发顺利完成有足够的把握。如果不满足该条件的，还是建议发生时费用化。

提问人：shanghui05 时间：2015-03-30 19:55:01
陈老师：上市公司非公开发行后，按照募集资金金额扣除发行费用后的金额出具了验资报告，但是在验资报告后，收到了发行费用中律师费的发票，该发票为增值税专用发票，但是在出具验资报告时，未考虑增值税进项税额对资本公积的影响，那么，该发票的进项税额如何处理？是否可调整资本公积-资本溢价呢？如果可调整资本公积，那么账面资本公积和验资报告不符，还需重新出具验资报告吗?

回答人：chenyiwei
与计入资本公积的发行费用相关的增值税进项税额也是调整资本公积——股本溢价。不用重新出具验资报告。

提问人：shanghui05 时间：2015-03-31 08:56:45
陈老师：当时扣减发行费用时，是按照含税金额冲减的资本公积-资本溢价，现在收到发票后，可抵扣的进项税额，应该：借：应交税费-应交增值税（进项税额）贷：资本公积-资本溢价，我这么理解对吗？

回答人：chenyiwei
可以这样理解。

提问人：xy007007 时间：2015-12-13 23:00:39
请教陈版，1.我们现在这家公司非公开发行，发行对象全部以现金认购，然后公司以募集的资金，用于100%收购另一公司及配套项目的建设，那么针对拟收购公司发生的审计、评估、法律等服务费，已支付发生且开票，计入本期费用？这与以发行股份并实现企业合并不是一种情况是吧？ 2.本次非公开发行的承销费也已在本年支付且开票，但到年底预计不能完成非公开发行，那么这发票是做在本年冲减以前的资本公积溢价，还是等明年发行成功后再做账？

回答人：chenyiwei
1 、针对拟收购公司发生的审计、评估、法律等服务费应费用化。 2 、可暂挂资产，到明年发行成功后再冲减资本溢价。

提问人：amy_kun 时间：2017-01-03 16:25:22
请教陈版： 本次IPO申报的承销费、审计费、律师费已在本年支付且开具增值税发票，但本次申报不能完成，没有拿到地方局的通过函，预计延期到年底申报。那么这部分费用可以暂挂资产吗，开具增值税发票发生的进项税可以抵扣吗？以后年度发行成功，按照抵扣以后的费用冲减资本溢价？

回答人：chenyiwei
由于IPO进程尚处于早期阶段，不确定性较大，建议予以费用化处理。取得增票上注明的进项税额可以抵扣。

提问人：zh12lx13 时间：2017-01-11 10:04:28
企业会计准侧和 4 号解释都规定：合并方或购买方为企业合并发生的审计、法律服务、评估咨询等中介费用以及其他相关管理费用，应当于发生时计入当期损益。 请教陈版，这个要怎么理解

回答人：chenyiwei
非同一控制下企业合并中，只有支付给被购买方原股东的对价才能计入合并成本，所以与合并相关的交易费用都不再能够计入合并成本。这是解释 4 号 2010 年生效后与此前规定相比的一个较大差异。

提问人：呼叫帮助 时间：2017-12-28 20:22:29
非同一控制下企业合并中，只有支付给被购买方原股东的对价才能计入合并成本，所以与合并相关的交易费用都不再能够计入合并成本。这是解释 4 号 2010 年生效后与此前规定相比的一个较大差异。陈版，请问下为什么现在考虑进入当期费用，不是增减溢价部分？

回答人：chenyiwei
因为交易费用不是支付给原股东的对价。现在准则认为只有支付给原股东的对价（consideration transferred）才能纳入合并成本。

提问人：a8730760 时间：2018-01-18 17:13:47
陈版：验资时漏掉了一笔发行费，这笔发行费还可以冲减资本公积吗？还是直接计入当期费用？这笔钱还可以用募集资金支付吗？

回答人：chenyiwei
可以，发行费用后续可以再调整，但要在后续的报表附注中说明调整原因。

提问人：鞋带松了 时间：2018-07-30 21:36:46
请教陈版主，上市公司股权激励募集的资金（不是首次），需要对相关的发行费用（如：审计费，中登系统登记费）进行扣除后再调整资本公积吗？因看到部分上市公司有的扣除了，有的未扣除，请问这个到底如何界定呢? 谢谢版主~辛苦辛苦

回答人：chenyiwei
按照增发股份时对发行费用会计处理的一般惯例扣除。

提问人：鞋带松了 时间：2018-08-08 20:55:35
如果比较极端的后续业绩对赌未完成，那么需要对限制性股份进行回购，那当初不是扣除发行费后冲减资本公积么，则会跟回购金额不一致，正好相差此处的发行费，此处差额如何调整，如果资本化，限制性股票回购注销时，如何调整资本公积？（仅按回购股数占比对应减少资本公积？），个人认为把股权激励当做定向增发处理，就跟IPO费用一样，先在其他流动资产归集，如果失败就直接计入费用的。而且这种极端的需要全部回购的情况很少且金额不大，如果是业务没有达标的，再转损益；亦或是限制性股票有关此发行费当期进损益得考虑库存股，待解锁时冲其他应付，库存股?

回答人：chenyiwei
与股权激励有关的限制性股票发行费用一般很小，发生时直接计入损益即可。

提问人：201212wlp 时间：2019-07-24 10:01:44
陈老师：验资报告出具时未考虑增值税进项税额对资本公积的影响，在验资报告后收到了发行费用中的律师费的发票，验资报告是按照含税金额冲减的资本公积-资本溢价，现在收到发票后，可抵扣的进项税额，可以：借：应交税费-应交增值税（进项税额）贷：资本公积-资本溢价，我们现在也是碰到这种情况，请问陈老师，是否现在还适用？

回答人：chenyiwei
目前仍然适用。